臺北高等行政法院判決
                                      100年度簡字第112號
原      告　統聯汽車客運股份有限公司
代　表　人　呂奇（董事長）
被      告　交通部公路總局
代　表　人　吳盟分（局長）住同上
上列當事人間汽車運輸業管理規則事件，原告不服交通部中華民
國99年12月24日交訴字字第0990061189號訴願決定，提起行政訴
訟，本院判決如下：
    主  文
原告之訴駁回。
訴訟費用由原告負擔。
　　事實及理由
甲、程序方面：
    本件爭訟之數額在新台幣40萬元以下，依99年5 月1 日施行
    之行政訴訟法第229 條第1 項規定，以簡易訴訟程序審理，
    不經言詞辯論，逕行裁判。
乙、實體方面：
壹、事實概要：
    緣原告所有之FT-958號營業大客車（下稱系爭車輛），於民
    國（下同）99年8 月10日14時40分許，在泰山收費站，遭被
    告所屬臺北區監理所（下稱臺北所）人員查獲有行車憑單填
    載不實（車前路線名稱與行車憑單填載之路線名稱不符，車
    前為「苗栗」，行車憑單為「1612松山─台南」）之情事，
    違反公路法第77條第1 項及汽車運輸業管理規則第19-3條第
    2 項規定，以臺北所99年8 月25日交公北監字第023224號舉
    發違反汽車運輸業管理事件通知單予以舉發。原告於99年9
    日3 日提出申訴，經臺北所以99年9 月9 日北監營字第0990
    056347號函復原告仍應依章裁罰在案。嗣被告以99年9 月27
    日000000000 號違反汽車運輸業管理事件處分書，裁處原告
    新臺幣（下同）9,000 元罰鍰。原告不服，提起訴願，未獲
    變更，遂向本院提起本件行政訴訟。
貳、本件原告主張：
一、原告系爭車輛於事發當日之行車憑單（證物三）之上下客站
    即為系爭路線之站別，及販售之車票亦有顯示為系爭路線（
    證物四）。再者，系爭車輛之車頭前方及車身右側上下車門
    旁均有標示系爭路線名稱及路線編號，是在在證明原告確實
    為行駛系爭路線甚明。
二、惟查，原告之職員不慎將系爭車輛於事發當日之行車憑單，
    勾選錯誤之路線（誤選為1612松山一台南），除行車憑單上
    之微小疏失之外，其餘關於系爭路線之標示均正確無誤，並
    不影響乘客搭乘，未損及乘客權益，亦未涉及行車安全、販
    售區車票、更無非法行駛路線之疑慮，然原處分及訴願決定
    以原告上開微小疏失即以違反汽車運輸業管理規則第19條之
    3 第2 項規定，按公路法第77條第1 項規定，處以9,000 元
    之罰鍰，顯有過當懲處之嫌等情。並聲明求為判決撤銷訴願
    決定及原處分。
參、被告則以：
    查臺北所核定之1626路線名稱應為「臺北市○○道1 號─苗
    栗市」，然臺北所稽查人員於99年8 月10日在國道1 號南下
    泰山收費站查獲系爭車輛之車前路線名稱編號為「1626內湖
    ─苗栗車站」，而行車憑單填寫之路線名稱為「1612松山─
    台南」，本件車前之路線名稱與行車憑單之路線顯有不符；
    原告雖稱本件係因站務人員作業疏失而勾選錯誤所致，並未
    涉及行車安全…等云云，惟查汽車運輸業管理規則第19條之
    3 規定：「公路汽車客運業及市區汽車客運業之班車，車頭
    前上方應標明路線名稱及路線編號…。公路汽車客運業及市
    區汽車客運業派用車輛時，應據實填載行車憑單，隨車攜帶
    …」，其立法意旨，除方便民眾對○路○市區○○○○○○
    路線名稱及路線編號之辨識與提昇服務品質外，亦為加強客
    運班車管理與稽查，另臺北所稽查人員多次發現原告所有之
    車輛有車前路線名稱編號與行車憑單記載不符之情事，亦當
    場要求改善，惟原告均未加以改善，致汽車客運業班車之管
    理困難，實有違其立法之精神等語，資為抗辯。並聲明求為
    判決駁回原告之訴。
肆、兩造不爭之事實及兩造爭點
    如事實概要欄所述之事實，業據提出交通部99年12月24日交
    訴字第0990061189號訴願決定書影本、交公北監字第023224
    號舉發違反汽車運輸業管理事件通知單及採證照片影本、被
    告所屬臺北所99年9 月9 日北監營字第0990056347 號 函及
    統聯汽車客運股份有限公司99年9 月3 日統業字第09901061
    2 號函影本、第40-023224 號違反汽車運輸業管理事件處分
    書及送達證書影本、原告廢票黏貼單影本及原告行車憑單影
    本附卷為證，其形式真正為兩造所不爭執，堪信為真，兩造
    之爭點厥為：
一、就系爭行車憑證未正確記載行車路線，原告得否以「站務人
    員作業疏失勾選錯誤」為由主張免罰？
二、被告裁處原告違反汽車運輸業管理規則第19條之3 第2 項規
    定，按公路法第77條第1 項規定，處以9,000 元罰鍰之處分
    是否適法？
伍、本院之判斷
一、本件應適用之法條與法理：
（一）公路法第77條第1 項規定：「汽車或電車運輸業，違反依
      第79條第5 項所定規則者，由公路主管機關處新臺幣9,00
      0 元以上9 萬元以下罰鍰…。」
（二）公路法第79條第5 項規定：「汽車及電車運輸業申請資格
      條件、立案程序、營運監督、業務範圍、營運路線許可年
      限及營運應遵行事項與對汽車及電車運輸業之限制、禁止
      事項及其違反之罰鍰、吊扣、吊銷車輛牌照或廢止汽車運
      輸業營業執照之要件等事項之規則，由交通部定之。」
（三）汽車運輸業管理規則第1 條規定：「本規則依公路法第79
      條規定訂定之。」
（四）汽車運輸業管理規則第19-3條第2 項：「公路汽車客運業
      及市區汽車客運業派用車輛時，應據實填載行車憑單，隨
      車○○○市區○○○○○○路主管機關同意者得置於場站
      ，收存備查。行車憑單記載事項至少應包括車號、路線編
      號、路線名稱、發車日期、起站發車時間、休息起訖時間
      、訖站到達時間及駕駛人姓名、體溫、酒精檢測紀錄，並
      應保存至少2 年，供公路主管機關查核。」
（三）汽車運輸業管理規則第137 條規定：「汽車運輸業違反本
      規則規定者，應依公路法第77條第1 項之規定舉發。」，
      前揭規則係依法律授權而訂定，係被告為處理公路法案件
      更具體化而訂定之技術性、細節性行政規則，與立法意旨
      相符，行政機關予以適用，自無違誤。
二、就系爭行車憑證未正確記載行車路線，原告不得以「站務人
    員作業疏失勾選錯誤」為由主張免罰：
（一）按汽車運輸業管理規則第19-3條第2 項：「公路汽車客運
      業及市區汽車客運業派用車輛時，應據實填載行車憑單，
      隨車攜帶，‧‧行車憑單記載事項至少應包括車號、路線
      編號、路線名稱、發車日期、起站發車時間、休息起訖時
      間、訖站到達時間及駕駛人姓名、體溫、酒精檢測紀錄，
      並應保存至少2 年，供公路主管機關查核。」其立法意旨
      ，在於加強客運班車管理與稽查，使主管機關得以監督調
      度員是否有執行出車前之檢查工作，防止酒後駕駛及在疲
      憊狀況下服勤，亦可藉由路線之記載，查核駕駛里程數、
      工作時數、有無依核定路線行駛，或用以調查某條路線、
      某個時段之乘客投訴、公共安全事件等等，行車憑單之記
      載為查核輔助工具，其記載務必屬實，此為業者必須特別
      交待站務人員應注意之事項，若有記載錯誤，不論故意或
      過失，均應受罰，客運業者尚不得於被查獲後，再主張站
      務人員疏失勾寫錯誤而要求免罰。如若不然，於未經查獲
      時，業者即可虛填行車憑單，用以逃避管制，待被查獲填
      載不實時，復可以主張「站務人員疏失勾寫錯誤」而要求
      免罰，前揭汽車運輸業管理規則第19-3條第2 項所要求之
      「應據實填載行車憑單」即成為具文，殊非法律規範之意
      旨。
（二）本件被告臺北所稽查人員於99年8 月10日在國道1 號南下
      泰山收費站查獲系爭車輛之車前路線名稱編號為「1626內
      湖─苗栗車站」，而行車憑單填寫之路線名稱為「1612松
      山─台南」，行車憑單記載之路線不實，違反汽車運輸業
      管理規則第19-3條第2 項「應據實填載行車憑單」、「行
      車憑單記載事項至少應包括車號、路線編號、路線名稱」
      之規定，依同規則第137 條規定，應依公路法第77條第1
      項之規定舉發（處9,00 0元以上9 萬元以下罰鍰）。
（三）原告雖主張僅行車憑單「站務人員疏失勾寫錯誤」，伊並
      未行駛非核定路線，且車前路線名稱及路線編號均無錯誤
      ，應予免罰云云，惟按「違反行政法上義務之行為非出於
      故意或過失者，不予處罰。（第2 項）法人‧‧違反行政
      法上義務者，其‧‧實際行為之職員、受僱人或從業人員
      之故意、過失，推定為該等組織之故意、過失」，行政罰
      法第7 條定有明文，原告雖未行駛非核定路線，且車前路
      線名稱及路線編號亦無錯誤，但其行車憑單記載不實，縱
      係站務人員之疏失，亦屬於原告之過失，原告即應受罰。
      且路線記載不實，若未經查獲，將有礙於「所行駛路線與
      核定路線是否相符」之查核，及就「駕駛里程數、工作時
      數、乘客投訴、公共安全事件」之調查，難謂對主管機關
      之監督毫不生影響，原告主張應予免罰云云，尚不足採。
三、從而，原處分以爭車輛隨車攜帶之行車憑單未據實填載，處
    原告法定最低額9,000 元罰鍰之處分，核無違誤，亦無過當
    懲處之處，訴願決定予以維持，亦屬正確，原告訴請撤銷，
    為無理由，應予駁回。
四、兩造其餘攻擊防禦方法均與本件判決結果不生影響，故不逐
    一論述，併此敘明。
據上論結，本件原告之訴為無理由，依行政訴訟法第233 條第1
項、第236 條、第195 第1 項後段、第98條第1 項前段，判決如
主文。
中　　華　　民　　國　　100　 年　　5　　 月　　26　　日
                    臺北高等行政法院第七庭
                                    法  官　畢乃俊
上為正本係照原本作成。
本件以訴訟事件所涉及之法律見解具有原則性者為限，始得於本
判決送達後20日內向本院提出上訴狀並表明上訴理由，如已於本
判決宣示後送達前提起上訴者，應於判決送達後20日內補具上訴
理由（均按他造人數附繕本），且經最高行政法院許可後方得上
訴。
中　　華　　民　　國　　100　 年　　5　　 月　　26　　日
                                     書記官  簡若芸